【裁判字號】    99,訴,778
【裁判日期】    990728
【裁判案由】    違反毒品危害防制條例
【裁判全文】
臺灣彰化地方法院刑事判決               99年度訴字第778號
公  訴  人  臺灣彰化地方法院檢察署檢察官
被      告  甲○○
上列被告因違反毒品危害防制條例案件，經檢察官提起公訴（99
年度毒偵字第342號），本院改依簡式審判程序審理，判決如下
：
    主  文
甲○○施用第一級毒品，累犯，處有期徒刑玖月，扣案之第一級
品海洛因伍小包（驗餘淨重共計點貳陸公克、包裝袋伍個）沒
收銷燬之；又施用第二級毒品，累犯，處有期徒刑陸月，扣案之
第二級毒品甲基安非他命壹小包（驗餘淨重零點壹陸玖壹公克、
包裝袋壹個）沒收銷燬之。主刑部分應執行有期徒刑壹年（沒收
銷燬部分均併予執行）。
    事  實
一、甲○○前因施用毒品案件，經執行強制戒治後，於民國89年
    12月7日執行完畢釋放，又於上開強制戒治執行完畢釋放後5
    年內，自92年4月間某日起至94年2月28日止，以及自91年5
    月27日後某日起至94年2月27日止，分別犯連續施用第一、
    二級毒品罪，經本院以94年度訴字第245號判決各判處有期
    徒刑10月、5月，應執行有期徒刑1年2月確定；又因分別犯
    連續施用第一、二級毒品罪，經本院以94年度訴字第912號
    判決，各判處有期徒刑1年、5月，應執行有期徒刑1年3月確
    定；前揭四罪經接續執行後，於96年4月20日假釋出獄，至
    96年10月25日假釋期滿未經撤銷，視為執行完畢。詎仍不知
    悔改，復基於施用第一級毒品海洛因之犯意，於99年2月21
    日晚間8時許，在其位於彰化縣田尾鄉睦宜村力行巷23號住
    處，將毒品海洛因摻入香菸內，再以點燃吸食煙霧之方式，
    施用第一級毒品海洛因1次。另基於施用第二級毒品甲基安
    非他命之犯意，於同日晚間8時30分許，在同上處所，將毒
    品甲基安非他命置入玻璃吸食器內，再以燒烤吸食煙霧之方
    式，施用第二級毒品甲基安非他命1次（該玻璃吸食器已經
    甲○○丟棄而滅失）。嗣於99年2月22日下午3時50分許，警
    員在彰化縣田中鎮○○里○○路○段180號前，見其形跡可疑
    並為列管毒品人口，乃加以盤查，而當場扣得其上開施用第
    一級毒品所剩餘之海洛因5小包（驗餘淨重共計3.26公克、
    包裝袋5個）及施用第二級毒品所剩餘之甲基安非他命1小包
    （驗餘淨重0.1691公克、包裝袋1個），並得其同意採集尿
    液送驗，檢驗結果呈現可待因、嗎啡及甲基安非他命之陽性
    反應，始查悉上情。
二、案經彰化縣警察局田中分局報請臺灣彰化地方法院檢察署檢
    察官偵查起訴。
    理  由
壹、程序部分：
    被告甲○○所犯之本案犯罪，係死刑、無期徒刑、最輕本刑
    為3年以上有期徒刑以外之罪。其於準備程序就上開被訴事
    實為有罪之陳述，經受命法官告知簡式審判程序之旨，並聽
    取其與公訴人之意見後，本院認無不得或不宜改依簡式審判
    程序進行之情事。爰依刑事訴訟法第273條之1第1項、第284
    條之1規定，裁定由受命法官獨任進行簡式審判程序，先予
    敘明。
貳、實體部分：
一、訊據被告對於上開事實均坦承不諱；且對被告於99年2月22
    日所採集之尿液，送檢驗後，結果呈現可待因、嗎啡及甲基
    安非他命之陽性反應，有勘查採證（尿液）同意書、彰化縣
    警察局田中分局委託檢驗尿液代號與真實姓名對照認證單，
    及詮昕科技股份有限公司99年3月8日報告編號00000000號濫
    用藥物尿液檢驗報告各1紙在卷可憑。另警方查獲被告時，
    從被告身上扣得之疑似毒品海洛因5小包（驗餘淨重共計3.2
    6公克、包裝袋5個），及疑似毒品甲基安非他命1小包（驗
    餘淨重0.1691公克、包裝袋1個），經分別送請法務部調查
    局濫用藥物實驗室及憲兵司令部刑事鑑識中心鑑定後，分別
    檢出第一級毒品海洛因及第二級毒品甲基安非他命之成分等
    情，有法務部調查局濫用藥物實驗室99年3月16日調科壹字
    第09923005620號鑑定書及憲兵司令部刑事鑑識中心99年4月
    23日憲直刑鑑字第0990000739號鑑定書各1份在卷可佐。足
    認被告之自白與事實相符，可以採信。本案事證明確，被告
    上開施用第一、二級毒品之犯行，均堪以認定。
二、查被告前因施用毒品案件，經執行強制戒治後，於89年12月
    7日執行完畢釋放，又於上開強制戒治執行完畢釋放後5年內
    ，自92年4月間某日起至94年2月28日止，以及自91年5月27
    日後某日起至94年2月27日止，分別犯連續施用第一、二級
    毒品罪，經本院以94年度訴字第245號判決各判處有期徒刑
    10月、5月，應執行有期徒刑1年2月確定等節，有臺灣高等
    法院被告前案紀錄表及本院94年度訴字第245號判決電腦列
    印本各1份在卷可稽。被告自上開強制戒治執行完畢釋放後
    ，距離本案犯罪，其期間雖均已超過5年，惟按「毒品危害
    防制條例於92年7月9日修正公布，自93年1月9日施行，其中
    第20條、第23條將施用毒品之刑事處遇程序，區分為『初犯
    』及『5年內再犯』、『5年後再犯』。依其立法理由之說明
    ：『初犯』，經觀察、勒戒或強制戒治後，應為不起訴處分
    或不付審理之裁定；經觀察、勒戒或強制戒治執行完畢釋放
    後，『5年內再犯』者，因其再犯率甚高，原實施之觀察、
    勒戒及強制戒治既已無法收其實效，爰依法追訴或裁定交付
    審理。至於經觀察、勒戒或強制戒治執行完畢釋放後，『5
    年後再犯』者，前所實施之觀察、勒戒或強制戒治已足以遮
    斷其施用毒品之毒癮，為期自新及協助其斷除毒癮，仍適用
    『初犯』規定，先經觀察、勒戒或強制戒治之程序。從而依
    修正後之規定，僅限於『初犯』及『5年後再犯』二種情形
    ，始應先經觀察、勒戒或強制戒治程序。倘被告於5年內已
    再犯，經依法追訴處罰，縱其第三次（或第三次以上）再度
    施用毒品之時間，在初犯經觀察、勒戒或強制戒治執行完畢
    釋放5年以後，已不合於『5年後再犯』規定，且因已於『5
    年內再犯』，顯見其再犯率甚高，原實施觀察、勒戒或強制
    戒治，已無法收其實效，即應依該條例第10條處罰。」最高
    法院有97年度第5次刑事庭會議決議可循。因被告在上開強
    制戒治執行完畢釋放後5年內，曾再犯如上所述之施用毒品
    罪，是被告本案所為，仍合於毒品危害防制條例第23條第2
    項所定之追訴要件，自均應依法論科。
三、按海洛因及甲基安非他命，分別為毒品危害防制條例第2條
    第2項第1、2款所明定之第一、二級毒品，均不得非法持有
    、施用。核被告所為，係分別犯毒品危害防制條例第10條第
    1項之施用第一級毒品罪，及同條例第10條第2項之施用第二
    級毒品罪。其為施用第一、二級毒品而各持有海洛因及甲基
    安非他命之低度行為，已分別為其施用之高度行為所吸收，
    均不另論罪。再被告所犯上開二罪間，犯意各別、行為互殊
    ，應予分論併罰。又被告曾因分別犯連續施用第一、二級毒
    品罪，經本院以94年度訴字第245號判決各判處有期徒刑10
    月、5月，應執行有期徒刑1年2月確定；又因分別犯連續施
    用第一、二級毒品罪，經本院以94年度訴字第912號判決，
    各判處有期徒刑1年、5月，應執行有期徒刑1年3月確定；前
    揭四罪經接續執行後，於96年4月20日假釋出獄，至96年10
    月25日假釋期滿未經撤銷，視為執行完畢一節，有前揭臺灣
    高等法院被告前案紀錄表在卷可稽。被告於上開徒刑執行完
    畢後，5年以內故意再犯本案有期徒刑以上之罪，均為累犯
    ，各應依刑法第47條第1項規定，加重其刑。
四、刑事法所處罰之施用毒品行為，係屬藥物濫用、物質依賴，
    自殘性明顯，侵害性卻隱晦之犯罪。基於施用毒品犯罪此一
    特性，毒品危害防制條例第10條第1、2項之刑罰，就須與同
    條例第20條之保安處分比擬觀察，而不應與一般犯罪之刑罰
    等量齊觀。因此，對於施用毒品之犯罪行為人，刑罰之目的
    ，應側重在幫助其遠離毒品及戒除毒癮，俾其重返社會正常
    生活，故對其施以相當期間之徒刑，藉以隔離毒品、戒除依
    賴即可，過度監禁之結果，徒然虛擲其生命，並有浪費國家
    稅收之虞。審酌被告除上述累犯前科外，另有違反麻醉藥品
    管理條例及施用第一、二級毒品等犯罪前科，有前揭臺灣高
    等法院被告前案紀錄表在卷可參，素行不佳；且其曾因施用
    毒品案件，經執行強制戒治及徒刑後，卻又再犯，顯見其未
    能悔改並記取教訓；惟念及施用毒品犯罪之本質，為戕害自
    我身心健康之行為，尚未嚴重破壞社會秩序或侵害他人權益
    ，以及被告於犯後坦承犯行，態度良好，暨斟酌其犯罪之動
    機、目的、手段、智識程度為國中畢業及所生危害等一切情
    狀，爰分別量處如主文所示之刑。另檢察官於審理時，雖以
    言詞求為對被告量處應執行刑有期徒刑1年4月，然本院經審
    酌上情後，認檢察官之求刑尚嫌過重，乃核情量處如主文所
    示之應執行刑。
五、上開扣案之毒品海洛因5小包（驗餘淨重共計3.26公克、包
    裝袋5個），及毒品甲基安非他命1小包（驗餘淨重0.1691公
    克、包裝袋1個），分別係被告前述施用第一、二級毒品犯
    行所剩餘之毒品，已據被告供明在卷，各屬第一、二級毒品
    ，又該等包裝袋無論以何種方式析離，均會有微量毒品殘留
    包裝袋內（法務部調查局93年3月19日調科壹字第093001130
    60號函參照），是該等包裝袋亦均應視為毒品之一部分，皆
    應依毒品危害防制條例第18條第1項前段規定，在各該施用
    第一、二級毒品罪項下宣告沒收銷燬之。
據上論斷，應依刑事訴訟法第273條之1第1項、第284條之1、第
299條第1項前段，毒品危害防制條例第10條第1項、第2項、第18
條第1項前段，刑法第11條、第47條第1項、第51條第5款，判決
如主文。
本案經檢察官林于人到庭執行職務。
中    華    民    國    99    年    7     月    28    日
                  刑事第三庭    法  官  陳銘壎
以上正本證明與原本無異。
如不服本判決應於收受判決後10日內向本院提出上訴書狀，並
應敘述具體理由。其未敘述上訴理由者，應於上訴期間屆滿後
20日內向本院補提理由書（均須按他造當事人之人數附繕本）
「切勿逕送上級法院」。
中    華    民    國    99    年    7     月    28    日
                                書記官  楊筱惠
附錄本案論罪科刑法條全文：
毒品危害防制條例第10條
施用第一級毒品者，處6月以上5年以下有期徒刑。
施用第二級毒品者，處3年以下有期徒刑。

司法院資訊處製作；財團法人民間司法改革基金會備份。
